臺灣高等法院臺南分院刑事判決　　　　 95年度上易字第708號
上　訴　人
即　被　告　乙○○
上列上訴人因傷害等案件，不服臺灣臺南地方法院95年度易字第
815號中華民國95年11月22日第一審判決（起訴案號：臺灣臺南
地方法院檢察署95年度偵字第8759號），提起上訴，被告就被訴
事實為有罪之陳述，本院裁定依簡式審判程序審理，判決如下：
    主  文
原判決撤銷。
乙○○傷害人之身體，處有期徒刑伍月，如易科罰金，以銀元參
佰元即新臺幣玖佰元折算壹日。
    事  實
一、乙○○與甲○○均係臺南縣麻豆鎮鎮民代表會之代表，於鎮
    民代表會開會時，有就提案事項發言及質詢地方政府官員之
    權，均係依法令服務於地方自治團體所屬機關，而具有法定
    職務權限之公務員。乙○○於民國九十四年十二月二十三日
    上午十一時五十五分許，臺南縣麻豆鎮鎮民代表會召開第十
    七屆第十三次臨時會議時，因甲○○執行發言職務時，就「
    國藩派出所」、「復光派出所」更名問題意見不同，心生不
    滿。竟基於妨害公務之犯意，先行在上開不特定人得共見共
    聞之場合，公然以「幹！」、「幹你娘雞歪！」等足以貶損
    他人社會評價之言詞，公然侮辱依法執行發言職務之甲○○
    ，進而施強暴行為，持會議桌前之礦泉水瓶，朝甲○○背部
    丟擲，二人遂發生拉扯，乙○○並於主席宣告休會後，出手
    毆打甲○○之左眼及後腦勺，致甲○○受有右背挫傷、左臉
    挫傷、左眼眶瘀傷四×三公分、後頭皮部腫脹三×三公分之
    傷害，並妨害甲○○依法執行公務。
二、案經甲○○訴由臺灣臺南地方法院檢察署檢察官偵查起訴。
    理  由
壹、程序方面：
    本件被告乙○○所犯為死刑、無期徒刑、最輕本刑為三年以
    上有期徒刑以外之罪，亦非屬高等法院管轄之第一審案件，
    其就被訴事實為有罪之陳述，經告知簡式審判程序之旨，並
    聽取檢察官、被告之意見後，依刑事訴訟法第二百七十三條
    之一第一項、第二百七十三條之二等規定，裁定行簡式審判
    程序，且不受同法第一百五十九條第一項、第一百六十一條
    之二、第一百六十一條之三、第一百六十三條之一及第一百
    六十四條至第一百七十條所規定證據能力認定及調查方式之
    限制，合先敘明。
貳、實體方面：
一、上揭事實，業據被告乙○○於本院審理供認：伊與甲○○均
    係臺南縣麻豆鎮鎮民代表會之代表。甲○○於九十四年十二
    月二十三日上午十一時五十五分許，臺南縣麻豆鎮鎮民代表
    會召開第十七屆第十三次臨時會議時執行發言職務時。伊因
    與甲○○就「國藩派出所」、「復光派出所」更名問題意見
    不同，甲○○出言說伊在第十六屆沒有選上、沒有用、不懂
    ，所以生氣，才罵「幹！」、「幹你娘雞歪！」。伊有用礦
    泉水丟甲○○，甲○○站起來打伊，伊就跟甲○○拉扯，甲
    ○○就受傷了。對於起訴及原審認定之犯罪事實，完全認罪
    等情（見本院卷第二十一頁），供認不諱。核與證人甲○○
    、楊山本、陳育輝在偵查、原審證述情節相符（見臺南地檢
    署九十五年度交查字第二五五號偵卷第四至五頁、十五至十
    六頁、二十二頁；原審卷第三十七至四十一頁）。並有臺南
    縣麻豆鎮民代表會九十五年二月十三日會議字第０九五００
    ０００七八號函檢送之第十七屆第十三次臨時會議程表、出
    席代表簽到簿、列席人員簽到簿（見臺南地檢署九十五年度
    他字第四三九號偵卷第十三至二十二頁）、財團法人台灣基
    督長老教會新樓醫院、侯安醫院、奇美醫院柳營分院診斷證
    明書各一紙、照片二幀（見臺南地檢署九十五年度他字第四
    三九號偵卷第四至五頁、臺南地檢署九十五年度交查字第二
    五五號偵卷第十八至十九頁）、臺南地檢署檢察官九十五年
    四月十一日勘驗錄音帶、錄影光碟筆錄（臺南地檢署九十五
    年度交查字第二五五號偵卷第十二至十三頁）可稽。被告自
    白核與事實相符，本件事證明確，其犯行洵可認定。
二、被告行為後，刑法及刑法施行法業於九十四年二月二日經總
    統以華總一義字第０九四０００一四九０一號令修正公布，
    並於九十五年七月一日施行（下稱新刑法，修正前刑法下稱
    舊刑法），參酌最高法院九十五年五月二十三日刑事庭第八
    次會議決議，新刑法第二條第一項規定，係規範行為後法律
    變更所生新舊法律比較適用準據法，於新刑法施行後，應適
    用新刑法第二條第一項規定，為從舊從輕比較。另比較時應
    就罪刑有關之共犯、未遂犯、想像競合犯、牽連犯、連續犯
    、結合犯，以及累犯加重、自首減輕暨其他法定加減原因（
    如身分加減）與加減比例等一切情形，本於統一性及整體性
    原則，綜其全部罪刑結果，而為比較。經查：
　(一)刑法第一百三十五條第一項妨害公務員執行職務罪、第一百
    四十條第一項侮辱公務員罪、第二百七十七條第一項傷害罪
    、第三百零九條第一項公然侮辱罪，法定刑分得併科銀元三
    百元、一百元、一千元、三百元以下罰金，而修正後刑法施
    行法增訂第一條之一：「中華民國九十四年一月七日刑法修
    正施行後，刑法分則編所定罰金之貨幣單位為新臺幣。九十
    四年一月七日刑法修正時，刑法分則編未修正之條文定有罰
    金者，自九十四年一月七日刑法修正施行後，就其所定數額
    提高為三十倍。但七十二年六月二十六日至九十四年一月七
    日新增或修正之條文，就其所定數額提高為三倍」。刑法第
    三十三條第五款修正為：「罰金：新臺幣一千元以上，以百
    元計算之」，是依修正後之法律，刑法第一百三十五條第一
    項、第一百四十條第一項、第二百七十七條第一項、第三百
    零九條第一項，所得科得處之罰金刑最高為新臺幣九千、三
    千元、三萬元、九千元，最低為新台幣一千元；而依被告行
    為時之刑罰法律，即罰金罰鍰提高標準條例第一條前段規定
    之提高倍數十倍及刑法第三十三條第五款規定之罰金最低額
    一元計算，該罪之罰金刑最高為銀元三千元、一千元、一萬
    元、三千元，最低額為銀元一元。比較上述修正前、後之刑
    罰法律，自以被告行為時之舊法較有利於被告。
  (二)刑法第五十五條後段之牽連犯規定亦經修正後之新刑法刪除
    ，倘依修正後之新法，被告所為之侮辱公務員、公然侮辱罪
    與妨害公務罪、傷害罪等犯行，即應分論併罰。比較新舊法
    之規定，自應適用舊法之規定對於被告較為有利。
  (三)修正後之刑法第四十一條第一項前段規定：「犯最重本刑為
    五年以下有期徒刑以下之刑之罪，而受六個月以下有期徒刑
    或拘役之宣告者，得以新臺幣一千元、二千元或三千元折算
    一日，易科罰金。」，但依據舊法及修正前罰金罰鍰提高標
    準條例第二條前段（現已刪除）規定，被告行為時易科罰金
    折算標準，應以銀元三百元折算一日，經折算為新臺幣後，
    應以新臺幣九百元折算為一日。比較修正前後之易科罰金折
    算標準，修正後之規定並未較有利於被告，則應依刑法第二
    條第一項前段規定，適用被告行為時即修正前刑法第四十一
    條第一項前段規定，定其折算標準。
  (四)本件涉及法律變更部分，綜合上述比較新舊法之規定，以舊
    刑法有利於被告，依新刑法第二條第一項規定，自應適用行
    為時舊法，先予敘明。
三、按臺南縣麻豆鎮鎮民代表會為地方自治團體所屬之地方立法
    機關，依法有議決鎮民代表提案事項之職權，此為地方制度
    法第三十三條、第三十七條所明定，本件被害人甲○○為臺
    南縣麻豆鎮鎮民代表，其於鎮民代表會議決提案事項時，有
    發言權及表決權，則其於臺南縣麻豆鎮鎮民代表會第十七屆
    第十三次臨時會議就「派出所更名」此一提案事項發言時，
    即屬刑法第十條第二項第一款前段所規定「依法令服務於地
    方自治團體所屬之地方立法機關，而具有法定職務權限」之
    公務員。是被告對於正在執行發言職務之甲○○，當場以上
    開不堪入耳、貶損人格之字眼予以侮辱後，又有毆打、拉扯
    等強暴之行為。核其所為，係犯刑法第三百零九條第一項之
    公然侮辱罪、第一百四十條第一項之侮辱公務員罪，第二百
    七十七條第一項之傷害罪、第一百三十五條第一項之對於執
    行職務公務員施以強暴罪。被告涉犯之侮辱公務員罪部分，
    業經檢察官於起訴書之犯罪事實欄中載明，本院自得就此部
    分併予審理，附此敘明。又被告基於妨害公務之主觀目的犯
    意，於同一時地，緊密對依法執行職務之公務員，先行以言
    詞貶損，進而丟礦泉水瓶、拉扯，施以強暴成傷，其以一侮
    辱行為，同時觸犯構成要件不同之刑法第一百四十條第一項
    侮辱公務員及第三百零九條第一項公然侮辱罪，為想像競合
    犯，而與第一百三十五條第一項妨害公務及第二百七十七條
    第一項之傷害想像競合犯間之罪，有方法結果之牽連關係，
    應從一重之刑法第二百七十七條第一項傷害罪處斷。
四、原審審理結果，認被告罪證明確，予以論罪科刑，固非無據
    。惟查：被告因不滿甲○○執行發言職務之糾紛，引發之連
    串妨害公務犯行，主觀上尚無法割裂其犯意，自非各別起意
    而應認有方法結果之牽連關係，從一重之傷害罪處斷。原審
    論以被告於公務員依法執行職務時，當場侮辱罪而與傷害罪
    ，數罪併罰，並定其應執行刑，容有未洽。被告上訴主張原
    判決不當，為有理由，自應由本院撤銷改判，以期適法。
五、爰審酌被告身為鎮民代表，於鎮民代表會開會執行其發言、
    表決權時，本應遵循民主機制及議事規則，以身作則，始能
    為其鎮民謀求最高之福祉，卻僅因與他鎮民代表提案事項意
    見不合，以上開不堪入耳之言語辱罵，並以肢體動作施以暴
    力，就犯罪之動機、目的、手段、所生危害，尚無與被害人
    和解，犯後本院坦承犯行等一切情狀，量處如主文第二項所
    示之刑，併諭知罰金如易服勞役之折算標準。
據上論結，應依刑事訴訟法第三百六十九條第一項前段、第三百
六十四條、第二百九十九條第一項前段，刑法第二條第一項前段
、第一百三十五條第一項、第一百四十條第一項、第二百七十七
條第一項、第三百零九條第一項、修正前刑法第五十五條、第四
十一條第一項前段，刑法施行法第一條之一，修正前罰金罰鍰提
高標準條例第二條，判決如主文。
本案經檢察官王碧霞到庭執行職務。
中　　華　　民　　國　　96　　年　　3 　　月　　22　　日
                  刑事第三庭    審判長法　官 陳義仲
                                      法　官 張世展
                                      法　官 蘇清水
以上正本證明與原本無異。
不得上訴。
　　　　　　　　　　　　　　　　　　  書記官 陳嘉琍
中　　華　　民　　國　　96　　年　　3 　　月　　22　　日
附錄本案論罪科刑法條全文：
刑法第135條第1項
對於公務員依法執行職務時，施強暴脅迫者，處 3 年以下有期徒
刑、拘役或 3 百元以下罰金。
刑法第140條第1項
於公務員依法執行職務時，當場侮辱，或對於其依法執行之職務
公然侮辱者，處6月以下有期徒刑、拘役或1百元以下罰金。
刑法第277條第1項
傷害人之身體或健康者，處3年以下有期徒刑、拘役或1千元以下
罰金。
刑法第309條第1項
公然侮辱人者，處拘役或 3 百元以下罰金。
